臺灣屏東地方法院刑事判決　　　　　　　 96年度訴字第101號
公　訴　人　臺灣屏東地方法院檢察署檢察官
被　　　告　甲○○
　　　　　　乙○○
上二人共同
指定辯護人　本院公設辦辯護人　辛○○
上列被告因強盜等案件，經檢察官提起公訴（96年度偵字第294
號）及追加起訴（96年度偵字第1146號），本院判決如下：
    主  文
甲○○竊盜，處有期徒刑月；又共同意圖為自己不法之所有，
而搶奪他人之動產，處有期徒刑陸月；又共同竊盜，處有期徒刑
月；又共同意圖為自己不法之所有，攜帶兇器，以脅迫至使不
能抗拒而取他人之物，處有期徒刑柒年；又共同攜帶兇器竊盜，
處有期徒刑柒月；又共同意圖為自己不法之所有，而搶奪他人之
動產，處有期徒刑捌月。應執行有期徒刑玖年壹月。
乙○○共同意圖為自己不法之所有，而搶奪他人之動產，處有期
徒刑陸月；又共同竊盜，處有期徒刑月；又共同意圖為自己不
法之所有，攜帶兇器，以脅迫至使不能抗拒而取他人之物，處有
期徒刑柒年；又共同攜帶兇器竊盜，處有期徒刑柒月。應執行有
期徒刑捌年貳月。
    事  實
一、甲○○意圖為自己不法之所有，基於竊盜之犯意，於民國95
    年11月13日下午2 時許，在屏東縣東港鎮○○里○○路25之
    13號前，見壬○○所有之車牌號碼PHH ─742 號重型機車停
    放該處，電門上鑰匙未取走，遂以該鑰匙發動該機車而竊取
    之，得手後供己騎乘使用。
二、甲○○旋於同日騎乘上開竊得之機車至乙○○住處，與乙○○意圖為自己不法之所有，共同基於搶奪、竊盜及強盜之犯
    意聯絡，於下列時、地搶奪、竊盜、強盜他人財物：（一）
    乙○○騎乘上開竊得之車號PHH ─742 號機車搭載甲○○，
    於同日下午3 時45分許，行經屏東縣南州鄉○○村○○路10
    巷巷口時，見丁○○所騎乘之腳踏車前置物籃內置有丁○○
    之藍黑色背包1 個，乙○○即將該機車騎至丁○○旁邊，由
    甲○○下車佯裝向丁○○問路，乘丁○○不及防備之際，徒
    手自腳踏車前置物籃內搶奪上開背包【內有眼鏡1 付及裝有
    新台幣（下同）2,300 元之小錢包1 個】，得手後，乙○○
    旋即騎乘機車搭載甲○○逃離現場，甲○○沿途檢視背包內
    物品，僅將現金2,300 元留下，其餘物品則沿路隨手丟棄，
    並於同日下午4 時許，以該現金2,300 元購買毒品而花用殆
    盡。（二）於同日下午5 時許，甲○○又提議外出尋找目標
    行搶，乙○○即騎乘上開車號PHH ─742 號機車，搭載甲○○前往屏東縣枋寮地區，於同日晚上7 時至7 時40分許間之
    某時，行經屏東縣枋寮鄉○○村市○街64巷29號前，見丙○○所有之車號HCU ─578 號重型機車停放該處，電門上鑰匙
    未拔起，渠等即基於竊盜之犯意聯絡，由甲○○以鑰匙發動
    該機車，乙○○則在旁把風，以此方式共同竊得該機車，得
    手後，由乙○○騎乘前開車號PHH ─742 號機車、甲○○騎
    乘甫竊得之車號HCU ─578 號機車逃離現場，至屏東縣枋寮
    鄉地○村○○路萬基巷巷口處時，乙○○將甲○○最初竊得
    之車號PHH ─742 號機車棄置該處，由甲○○騎乘車號HCU
    ─578 號機車搭載乙○○而離去。（三）嗣渠等行經水底寮
    之某五金行時，甲○○下車購買客觀上足以危害人之生命身
    體安全可供兇器使用之小型水果刀1 支，再繼續往東港方向
    行駛，於同日晚上7 時55分許，行經屏東縣枋寮鄉地○村○○路「哈囉快餐店」前時，見庚○○在斜對面北上候車招呼
    站等車，竟共同基於強盜之犯意聯絡，改由乙○○騎乘車號
    HCU ─578 號機車搭載甲○○，騎至庚○○面前，由甲○○
    下車，手持上開水果刀指向庚○○，並恫稱：「皮包拿過來
    」等語，庚○○見狀遂手持雨傘作勢要抵擋，乙○○則坐在
    機車上恫稱：「把她刺下去（台語）」等語，甲○○即將手
    中水果刀高舉，以此脅迫方式至使庚○○不能抗拒，庚○○
    遂依渠等指示將其女用咖啡色皮包1 個【內有花旗、聯邦、
    中國信託銀行信用卡各1 張、富邦、台新、上海銀行金融卡
    各1 張、存摺各1 本、印章2 枚，身分證、健保卡、輕型機
    車駕照、機車保險卡各1 張、千元紙鈔15張、廠牌G-PLUS型
    號EV100 銀色手機1 支（序號000000000000000
    ）、創見牌MP3 隨意聽1 台】交付甲○○，任由甲○○取走
    ，得手後，乙○○迅速以車號HCU ─578 號機車搭載甲○○
    逃逸，甲○○沿途檢視皮包內物品，僅將現金1 萬5000元及
    上開手機留下，其餘物品則沿路隨手丟棄，嗣後庚○○並報
    警處理；甲○○與乙○○於當日晚間，在屏東縣東港鎮東濱
    派出所旁某旅社投宿，並於當日與翌日以上開強盜所得款項
    購買毒品而花用殆盡，並於95年11月14日下午3 時許，將前
    開強盜所得之庚○○之手機，持至位於屏東縣東港鎮○○路
    ○ 段91號之「東港通訊行」變賣得款600 元（乙○○同時將
    其所有之NOKIA 牌手機1 支變賣得款600 元），所得款項亦
    花用殆盡。（四）於95年11月15日下午3 時55分許，乙○○
    又騎乘上開車號HCU ─578 號機車搭載甲○○，甲○○將其
    前開購得之水果刀兇器裝在其背包內，並將該背包置放在機
    車腳踏墊處而攜帶之，行至屏東縣新埤鄉○○村○○路5 號
    前，見戊○○所有之車號K99 ─871 號重型機車停放該處，
    電門上鑰匙未取下，2 人竟又基於竊盜之犯意聯絡，由甲○○以鑰匙發動上開機車，乙○○在旁把風，竊取該部機車，
    得手後，由乙○○騎乘前開車號HCU ─578 號機車，甲○○
    則騎乘甫竊得之車號K99 ─871 號重型機車，迅速逃離現場
    ，至屏東縣潮州鎮○○里○○路63號前，乙○○將車號
    HCU-578 號機車棄置該處，而搭乘甲○○所騎乘之車號
    K99-871 號機車離去。
三、甲○○又於95年11月17日下午2 時30分許，搭乘由真實姓名
    年籍不詳綽號「阿猴」之成年男子所騎乘之上開車號
    K99-871 號機車至位於屏東縣南州鄉○○村○○路201 號之
    「陽光泡沫紅茶店」，渠等見己○○正在店內購買飲料，且
    己○○停放在該店前方之機車前置物籃內置放有己○○所有
    之皮包1 個，竟意圖為自己不法之所有，與「阿猴」共同基
    於搶奪之犯意聯絡，由甲○○佯裝欲購買飲料而下車，甲○○即故意以肩膀碰撞己○○，使己○○因而不慎將飲料掉落
    地面，甲○○即乘己○○彎身撿拾飲料不備之際，自其機車
    前置物籃內搶奪上開己○○之皮包1 個（內裝有現金4,000
    元、健保卡、金融卡、信用卡及身份證等證件），得手後，
    甲○○迅速上車由「阿猴」以車號K99-871 號機車搭載其逃
    逸，甲○○檢視該皮包內之物品後，僅將現金4,000 元留下
    ，即將該皮包隨手丟棄（嗣為民眾拾獲後送交警方返還己○○）。嗣於同日甲○○欲搭車返回台中住處，乙○○騎乘該
    車號K99 ─871 號機車搭載甲○○至東港車站搭車時，甲○○將上開強盜所用之水果刀隨手丟棄在東港車站之垃圾桶內
    ，而乙○○則將該車號K99 ─871 號機車棄置在東港安泰醫
    院停車場內。嗣為警循線查獲上情。
四、案經屏東縣警察局枋寮分局報告臺灣屏東地方法院檢察署檢
    察官偵查起訴及追加起訴。
    理  由
一、上開犯罪事實，業經被告甲○○、乙○○於警、偵訊及本院
    審理時坦承不諱，核與證人即被害人壬○○、丁○○、丙○○、庚○○、戊○○、己○○，證人即東港通訊行老闆吳南
    彰、證人即被害人庚○○被盜手機不知情之買受者SUTOYO於
    警詢所為之證詞相符，並有監視錄影光碟及翻拍相片、手機
    讓渡切結書、庚○○上開手機門號於95年11月13日之通聯調
    閱查詢單、被告乙○○所使用之門號0000000000號通聯調閱
    查詢單、屏東縣警察局員警工作紀錄簿各1 份、贓物認領保
    管單4 份等在卷可證，被告2 人之自白顯與事實相符，應可
    採信。本件事證明確，應予依法論科。至被告甲○○雖有主
    動向警方坦承上開事實三之搶奪犯行，有96年1 月5 日下午
    3 時12分警詢筆錄1 份在卷可憑（見枋警偵字第0960001616
    號卷第2 頁），然查警方係查獲被告甲○○本案其他犯行後
    ，再循被害人己○○之報案紀錄，於96年1 月5日 下午2 時
    30分許通知被害人己○○到警局指認並製作筆錄，而被害人
    當時即已明確指認係被告甲○○搶奪其皮包，有屏東縣警察
    局員警工作紀錄簿、及被害人之警詢筆錄在卷可證（分見枋
    警偵字第0960001616號卷第9 頁、第4 頁正反面），足見有
    偵查犯罪職權之警員當時即已知悉該案件之犯罪行為人及犯
    罪事實，是被告雖於之後警方詢問時供承此部分犯行，亦不
    符合自首之要件；又其於95年12月20日接受警詢時，雖主動
    告知警方其於95年11月17日14時30分許，搶奪1名 中年婦女
    的皮包，然其自白之犯罪事實係其1 人在屏東縣東港鎮○○
    里○○路237 號圍牆後產業道路，見中年婦女手持皮包1 只
    ，便徒手搶走該婦女之皮包等情，有該次筆錄在卷可考（見
    枋警偵字第0960001616號卷第18頁），顯與被害人己○○於
    警詢所指述及被告甲○○於96年1 月5 日警詢、偵訊、及本
    院審理時所供述之犯案人數、犯罪地點、方式等節均不一致
    ，堪認其於95年12月20日警詢所承認之犯行與本案上開事實
    三之犯行並非同一件，是自無法認為其當時已自首本案事實
    三之犯行，併此敘明。
二、論罪科刑：
(1)、按攜帶兇器竊盜罪之所謂兇器，其種類並無限制，凡客觀上
    足以對人之生命、身體、安全構成威脅，具有危險性之兇器
    均屬之，又攜帶兇器竊盜，祇須竊盜、強盜時攜帶具有危險
    性之兇器為已足，並不以攜帶之初有行兇之意圖為必要（最
    高法院79年臺上字第5253號判例、62年臺上字第2489號判例
    意旨參照），查本件被告2 人於強盜被害人庚○○及竊盜車
    號K99 ─871 號機車時所攜帶之水果刀1 把，刀鋒銳利，顯
    足以對人體構成傷害，顯屬兇器；又縱渠等竊取該機車時，
    僅將該水果刀置於機車腳踏板上之背包內，並未以之供行兇
    之用，仍無礙於攜帶兇器竊盜罪之成立。
(2)、次按認定被害人是否已達「至使不能抗拒」之程度，應以被
    告行為時之強弱程度綜合當時之具體事實，依多數人之客觀
    常態情狀決之，亦即視該手段施用於相類似之情狀下，是否
    足使一般人處於不能抗拒之壓制程度而定之，不以被害人之
    主觀意思為準（最高法院87年度臺上字第3705號判決參照）
    ，查本件被告甲○○手持水果刀指向被害人庚○○，甚至高
    舉水果刀，其處於上開情況下，依客觀情形判斷，已處於不
    能抗拒之壓制程度，殆無疑義。而所謂強暴，係直接或間接
    對於人之身體施以暴力，壓制被害人之抗拒，使被害人處於
    不能抗拒之狀態，所謂脅迫，係以威嚇加之於被害人，使其
    精神上產生恐怖之心理，達於不能抗拒之程度；又強盜罪所
    施用之強暴、脅迫手段，祇須足以壓抑被害人之抗拒，使其
    喪失意思自由為已足，縱令被害人並無抗拒行為，仍於強盜
    罪之成立不生影響，最高法院30年度上字第3023號判例可資
    參照。從而，本件被告甲○○以水果刀指向被害人庚○○，
    並非直接或間接對其施以暴力，而係以威嚇加之於被害人庚○○，使其精神上產生恐怖之心理，應屬脅迫行為無訛。
(3)、核被告甲○○就上開事實一所為，係犯刑法第320 條第1 項
    之竊盜罪；被告甲○○、乙○○就上開事實二（一）、（二
    ）、（三）、（四）所為，分別係犯刑法第325 條第1 項之
    搶奪罪、第320 條第1 項之竊盜罪、第330 條第1 項、第
    321 條第1 項第3 款之攜帶兇器強盜罪、第321 條第3 款之
    攜帶兇器竊盜罪；被告甲○○就上開事實三所為，係犯刑法
    第325 條第1 項之搶奪罪。被告甲○○、乙○○就上開事實
    二（一）、（二）、（三）、（四）之犯行，有犯意聯絡及
    行為分擔，均為共同正犯，而被告甲○○與「阿猴」就上開
    事實三犯行，有犯意聯絡及行為分擔，亦為共同正犯。次按
    刑法業於94年2 月2 日經總統華總一義字第09400014901 號
    令修正公布，並於95年7 月1 日施行，已刪除連續犯之規定
    ，本件被告所犯上開竊盜犯行，其時點均在刑法修正施行後
    ，應逕依修正後刑法之規定分論併罰；是被告甲○○就其所
    犯上開6 罪、被告乙○○就其所犯上開4 罪，均應予分論併
    罰。
(4)、爰審酌被告2 人年輕力壯，不思以己力賺取金錢花用，竟於
    短短數日內，多次竊取甚至搶奪、強盜他人財物，造成被害
    人財物損失及心理恐懼甚鉅，嚴重危害他人人身安全及社會
    治安，犯罪情節非輕，惟念渠等坦承犯行、年紀尚輕、被告
    甲○○無前科、被告乙○○素行尚佳（有臺灣高等法院被告
    前案紀錄表在卷可考）、所獲利益、犯罪動機、手段等一切
    情狀，就被告甲○○所犯上開6 罪，各量處如主文所示之刑
    ，並定其應執行刑，就被告乙○○所犯上開4 罪，各量處如
    主文所示之刑，並定其應執行刑，以資警懲。末者，渠等用
    以強盜被害人庚○○之上開水果刀，雖係被告甲○○所購買
    而為其所有，然並未扣案，且據其所供已將該把水果刀丟棄
    ，為免將來執行上之困難，爰不予宣告沒收，附此敘明。
據上論斷，應依刑事訴訟法第299 條第1 項前段，刑法第28條、
第320 條第1 項、第321 條第1 項第3 款、第325 條第1 項、第
330 條第1 項、第328 條第1 項、第51條第5 款，判決如主文。
本案經檢察官陳川傑到庭執行職務。
中　　華　　民　　國　　96　　年　　3 　　月　　28　　日
                  刑事第五庭  審判長  法  官  石家禎
                                      法  官  林家聖
                                      法  官  陳秀慧
以上正本證明與原本無異。
如不服本判決應於收受本判決送達後十日內向本院提出上訴書狀
，其未敘述上訴理由者，並得於提起上訴後十日內向本院補提理
由書狀（均須按他造當事人之人數附繕本）「切勿逕送上級法院
」。
                                      書記官  溫訓暖
中　　華　　民　　國　　96　　年　　3 　　月　　28　　日
附錄本判決論罪科刑法條全文
中華民國刑法第320條第1項
意圖為自己或第三人不法之所有，而竊取他人之動產者，為竊盜
罪，處5 年以下有期徒刑、拘役或 5 百元以下罰金。
中華民國刑法第321 條第1 項第3款：
犯竊盜罪而有左列情形之一者，處6 月以上、5 年以下有期徒刑
：
三、攜帶兇器而犯之者。
中華民國刑法第325條第1項
意圖為自己或第三人不法之所有，而搶奪他人之動產者，處 6 月
以上 5 年以下有期徒刑。
中華民國刑法第328條第1項
意圖為自己或第三人不法之所有，以強暴、脅迫、藥劑、催眠術
或他法，至使不能抗拒，而取他人之物或使其交付者，為強盜罪
，處5 年以上有期徒刑。
中華民國刑法第330條第1項
犯強盜罪而有第 321 條第 1 項各款情形之一者，處 7 年以上有
期徒刑。
